臺灣臺北地方法院刑事判決
110年度審訴字第1771號
公  訴  人  臺灣臺北地方檢察署檢察官
被      告  王遐雄



選任辯護人  林媛婷律師（法扶律師）
上列被告因個人資料保護法等案件，經檢察官提起公訴（110年
度偵字第23883號）、移送併辦（110年度偵字第32737號），本
院判決如下：
    主  文
王遐雄無罪。
    理  由
一、公訴意旨略以：王遐雄從事退貨物流倉儲業，可預見提供行
    動電話門號與真實姓名年籍自稱「黃子彬」使用，可能供「
    黃子彬」利用他人個人資料申設網路交易會員帳號，以規避
    追查實際使用者，竟仍基於幫助違反個人資料保護法、行使
    偽造準私文書之不確定故意，為圖招攬「黃子彬」之退貨物
    流業務，先於民國109年9月16日以友人張俊銓（另為不起訴
    處分）名義至亞太電信股份有限公司（下稱亞太電信）申請
    行動電話0000000000、0000000000門號後，再於同年月21日
    在臺北市○○區○○路0段00號之文山樟腳里郵局，以郵局寄送
    方式將上開門號之SIM卡提供與「黃子彬」作為申設網路交
    易會員帳號之用，「黃子彬」遂於不詳時間、在不詳地點，
    利用不詳電子設備連結網際網路登入新加坡商蝦皮娛樂電商
    有限公司台灣分公司（下稱蝦皮公司）經營之蝦皮拍賣平台
    網站，於註冊成為該網站會員之網頁上，填入上開門號進行
    驗證，蝦皮拍賣平台網站旋即發送簡訊驗證碼至本案門號完
    成驗證程序，「黃子彬」通過驗證後，復擅自將許羽晴及張
    恒一之姓名、國民身分證統一編號、住居所及銀行帳戶資料
    登載於會員個人資料，表彰係由許羽晴、張恒一本人申設該
    會員帳號意思之準私文書後上傳以行使，而取得以許羽晴為
    賣家名義之會員帳號「zi695205」、「suh22804」，並陸續
    在蝦皮拍賣平台網站張貼販售商品訊息，足生損害於許羽晴
    及蝦皮拍賣平台網站對於用戶資料管理之正確性。嗣因許羽
    晴、張恒一先後於109年11月、同年12月間接獲桃園市政府
    衛生局通知其在蝦皮拍賣平台販售「限時送啪啪凝膠！Incl
    ear私密凝膠（日本製）hanamisui啪啪凝膠私處護理一次性
    免沖洗」產品，涉嫌違反藥事法，令其陳述意見，始獲悉其
    個人資料遭盜用，經報警處理始循線查獲上情，因認被告涉
    犯刑法第30條第1項前段、第216條、第210條、第220條第2
    項之幫助犯行使偽造準私文書罪及刑法第30條第1項前段、
    個人資料保護法第20條第1項、第41條之幫助犯非法利用個
    人資料罪嫌。
二、犯罪事實應依證據認定之，無證據不得認定犯罪事實；不能
    證明被告犯罪者，應諭知無罪之判決，刑事訴訟法第154條
    第2項、第301條第1項分別定有明文。而認定不利於被告之
    事實，須依積極證據，茍積極證據不足為不利被告事實之認
    定時，即應為有利於被告之認定，更不必有何有利之證據，
    最高法院30年上字第816號判例可資參照。再者，刑事訴訟
    上證明之資料，無論為直接證據或間接證據，均須達於通常
    一般之人均不致有所懷疑，而得確信其真實之程度，始得據
    為有罪之認定，若其關於被告是否犯罪之證明未能達此程度
    ，而有合理之懷疑存在，致使無從形成有罪之確信，根據「
    罪證有疑，利於被告」之證據法則，即不得據為不利之認定
    ，最高法院76年臺上字第4986號著有判例。又刑事訴訟法第
    161條已於91年2月8日修正公布，其第1項規定：檢察官就被
    告犯罪事實，應負舉證責任，並指出證明之方法。因此，檢
    察官對於起訴之犯罪事實，應負提出證據及說服之實質舉證
    責任。倘其所提出之證據，不足為被告有罪之積極證明，或
    其指出證明之方法，無從說服法院以形成被告有罪之心證，
    基於無罪推定之原則，自應為被告無罪判決之諭知，亦有最
    高法院92年臺上字第128號判例可資參照。
三、又按犯罪事實之認定，係據以確定具體刑罰權之基礎，自須
    經嚴格證明，故其所憑之證據不僅應具有證據能力，且須經
    合法之調查程序，否則即不得作為有罪認定之依據。倘法院
    審理之結果，認為不能證明被告犯罪，而為無罪之諭知，即
    無刑訴法第154條第2項所謂「應依證據認定」之犯罪事實之
    存在。因此，同法第308條前段規定，無罪之判決書只須記
    載主文及理由，且其理由之論敘，僅須與卷存證據資料相符
    ，復與經驗法則、論理法則無違即可，所使用之證據亦不
    以具有證據能力者為限，即使不具證據能力之傳聞證據，亦
    非不得資為彈劾證據使用，以供法院綜合研判形成心證之參
    考。故無罪之判決書，就傳聞證據是否例外具有證據能力，
    本無須於理由內論敘說明（最高法院100年度台上字第2980
    號判決意旨參照）。是以本案被告既經本院認定犯罪不能證
    明（詳後述），本判決即不再論述所援引有關證據之證據能
    力，合先敘明。
四、公訴意旨認被告涉有上開犯行，無非以被告於警詢及偵查中
    之供述、同案被告張俊銓於警詢時及偵查中之供述、告訴人
    許羽晴之指訴、證人陳宥祈、江麗美、陳家斌於警詢之證述、
    證人即被害人張恒一於警詢時之證述、亞太電信門號000000
    0000通聯調閱查詢單及蝦皮公司109年12月15日蝦皮電商字第0
    201215014S號函文暨所附用戶申設資料、蝦皮公司蝦皮電商
    字第0210105062S號函暨所附用戶申設資料、亞太電信門號00
    00000000通聯調閱查詢單、桃園市政府衛生局109年11月25日
    桃衛藥字第1090138668號函文、桃園市政府衛生局桃衛藥字
    第1090148370號函、被告與「黃子彬」之對話紀錄擷圖各一
    份等事實為其主要論據。　　
五、訊據被告堅詞否認有本案犯行，辯稱：本件系爭蝦皮平台兩
    個帳號，皆早於109年4月即利用他人個資註冊申設，被告是
    在同年9月底始以友人張俊銓名義申請行動電話000000000
　　0、0000000000門號，顯見其對被害人二人個人資料遭使用
    一事毫無所悉。又被告商借門號給黃子彬，係因當時被告經
    營蝦皮賣場及退貨倉儲業務，被告好友吳鎮輝將客戶黃子彬
    介紹給被告認識，黃子彬在臺灣也有退貨倉儲業務需求，多
    次要求被告商借臺灣電信門號，而當時蝦皮平台有更改使用
    規定，必須要台灣手機門號綁定，被告基於黃子彬與其兩位
    好朋友沈宏傑、吳鎮輝相識之信賴關係，才出借兩個門號，
    並不知也無法知悉黃子彬所使用該兩個帳號是否是使用未經
    他人授權之個資，之後張俊銓收到警詢通知後，被告立即詢
    問黃子彬上揭情事，才知道黃子彬是用購買他人個資方式設
    立帳戶，顯見被告主觀上並無檢察官所述之情等語。
六、本院判斷：
　㈠本案起訴書告訴人許羽晴、移送併辦被害人張恒一之姓名、
    國民身分證統一編號、住居所及銀行帳戶資料等個人資料，
    均遭他人登載於蝦皮拍賣平台網站，分別註冊成為該網站會
    員，填入本案0000000000、0000000000門號進行驗證，蝦皮
    拍賣平台網站旋即發送簡訊驗證碼至上開門號完成驗證程序
    ，表彰係由許羽晴及張恒一本人申設該會員帳號意思之準私
    文書後上傳以行使，而取得以許羽晴、張恒一為賣家名義之
    會員帳號「zi695205」、「suh22804」，並陸續在蝦皮拍賣
    平台網站張貼販售商品訊息，嗣因許羽晴、張恒一先後於10
    9年11月、同年12月間接獲桃園市政府衛生局通知其在蝦皮
    拍賣平台販售「限時送啪啪凝膠！Inclear私密凝膠（日本
    製）hanamisui啪啪凝膠私處護理一次性免沖洗」產品，涉
    嫌違反藥事法，令其陳述意見，始獲悉其個人資料遭盜用等
    情，有告訴人許羽晴於警詢時及偵查中之證述、被害人張恒一
    於警詢時之證述、蝦皮公司109年12月15日蝦皮電商字第0201
    215014S號函文暨所附用戶申設資料、蝦皮公司蝦皮電商字第
    0210105062s號函、通聯調閱查詢單、桃園市政府衛生局109
    年11月25日桃衛藥字第1090138668號函文、桃園市政府衛生
    局桃衛藥字第1090148370號函資料影本各一份在卷可佐，告
    訴人許羽晴、被害人張恒一之個人資料均遭他人登載於蝦皮
    拍賣平台網站，經由本案0000000000、00000000
　　00門號進行並完成驗證程序，註冊成為該網站會員「zi695
　　205」、「suh22804」後，於網站平台販賣違反藥事法商品
    之事實，堪以認定。
　㈡本件被告為圖招攬「黃子彬」之退貨物流業務，於109年9月1
    6日以友人張俊銓名義至亞太電信申辦行動電話000000000
　　0、0000000000門號，有亞太電信上開門號通聯調閱查詢單
    各一份為證（見桃園地檢110偵字197774號卷第97頁、110偵
    字22582號卷第31頁），嗣被告以郵局寄送方式將上開門號
    之SIM卡提供與「黃子彬」作為申設網路交易會員帳號之用
　　。姑不論被告商借門號給「黃子彬」之理由為何，就本案二門號及申辦本案蝦皮公司註冊會員帳號之時序觀之，該二門號前於109年4月14日即已向蝦皮公司註冊「zi695205」、「suh22804」二帳號，有本院詢蝦皮公司關於使用者帳號「zi695205」之註冊時間函、蝦皮公司111年1月3日蝦皮電商字第0220103001S號函、蝦皮公司110年1月5日蝦皮電商字第0210105062S號函暨所附用戶申設資料為證（見本院卷第75、77頁、桃園地檢110偵字22582號卷第33、35頁），承前述證據可知，被告協同張俊銓於109年9月16日申辦本案門號及寄送上開門號SIM卡予「黃子彬」之行為，均係在109年4月14日由不明人士向蝦皮公司註冊「zi695205」、「suh22
　　804」二帳號後始發生之事，故109年4月14日以電話0000000
　　138、0906567153門號向蝦皮公司註冊「zi695205」、「suh
　　22804」二帳號者，應係早於張俊銓申辦並持有使用該二門號之人，時序上與被告假張俊銓名義申辦該二門號之登錄紀錄及使用明細皆不相符，自難認被告即為持用本案二門號註冊「zi695205」、「suh22804」帳號之人。足見被告辯稱其對被害人二人個人資料遭使用一事毫無所悉，即屬有據。
  ㈢本件既無積極證據足以證明被告或其使用人持有亞太電信0000000138、0906567153門號，盜用許羽晴及張恒一之個人資料，向蝦皮公司註冊「zi695205」、「suh22804」二帳號，在蝦皮拍賣平台網站張貼販售違反藥事法之商品訊息，自不能僅以被告或其使用人曾經持用該二門號，據以推論被告有幫助犯非法利用個人資料之犯行。本件依檢察官所提出之證據及現存卷證資料，尚未達於通常一般人均不致於有所懷疑，而使本院形成起訴意旨為真實之有罪心證程度，揆諸前揭規定與判決意旨，依法自應為被告無罪判決之諭知。
據上論斷，應依刑事訴訟法第301條第1項，判決如主文。
本案經檢察官郭郁提起公訴，檢察官鄭東峯移送併辦，檢察官邱
曉華、洪敏超到庭執行職務。　
中    華    民    國　　111 　年　　12　　月　　12　　日
                  刑事第二十庭  審判長法  官  洪英花

                                      法  官  宋恩同

                                      法  官  賴鵬年
以上正本證明與原本無異。
如不服本判決應於收受送達後20日內向本院提出上訴書狀，並應
敘述具體理由；其未敘述上訴理由者，應於上訴期間屆滿後20日
內向本院補提理由書（均須按他造當事人之人數附繕本）「切勿
逕送上級法院」。告訴人或被害人如對於本判決不服者，應具備
理由請求檢察官上訴，其上訴期間之計算係以檢察官收受判決正
本之日期為準。
因疫情而遲誤不變期間，得向法院聲請回復原狀。
　　　　　　　　　　　　　  　　    　書記官　洪啟瑞
中　　華　　民　　國　　111 　年　　12　　月　　13　　日